臺灣士林地方法院交通事件裁定　　　 100年度交聲字第860 號
原處分機關　交通公路總局臺北區監理所基隆監理站
異　議　人
即受處分人　何秀英
上列異議人即受處分人因違反道路交通管理處罰條例事件，對於
交通公路總局臺北區監理所基隆監理站民國100 年7 月29日基監
字第裁42-C00000000號處分聲明異議（原舉發案號：新北市政府
政府警察局新北市警交大字第C00000000 號），本院裁定如下
    主  文
異議駁回。
    理  由
一、按道路交通管理處罰條例第18條第1 項規定，汽車車身、引
    擎、底盤、電系等重要設備變更或調換，或因交通事故遭受
    重大損壞修復後，不申請公路主管機關施行臨時檢驗而行駛
    者，處汽車所有人新臺幣（下同）2,400 元以上9,600 元以
    下罰鍰，並責令其檢驗。次按道路交通安全規則第23條第1
    項、第2 項規定，汽車車身式樣、輪胎隻數或尺寸、燃料種
    類、座位、噸位、引擎、車架、車身、頭燈等設備或使用性
    質、顏色、汽車所有人名稱、地址等如有變更，均應向公路
    監理機關辦理變更登記。前項變更登記，除汽車所有人名稱
    、地址等變更時，免予檢驗外，餘均須檢驗合格。
二、原處分意旨略以：駕駛人孫文縱於民國100 年5 月14日23時
    45分許，駕駛異議人即受處分人何秀英所有之車牌號碼7428
    -EA 號自小客車（下稱系爭車輛），行經新北市汐止區○○
    ○路○ 段，經警攔停舉發其有「擅自變更車燈為HID 頭燈」
    之違規，嗣異議人於舉發通知單上所載之應到案日期前向原
    處分機關提出申訴，經原處分機關函請舉發單位即新北市政
    府警察局汐止分局調查結果，仍認異議人確有前開違規行為
    ，原處分機關乃於100 年7 月29日以異議人有「電系設備屬
    可變更設備，變更不申請臨時檢驗而行駛」之違規事實，依
    道路交通管理處罰條例第18條第1 項之規定裁處異議人罰鍰
    3,600 元，並責令檢驗。
三、異議意旨略以：駕駛人孫文縱自幼患有遺傳性散光疾病，對
    於夜間駕駛感光度差，故需改用HID 頭燈，以提高亮度，確
    保安全，且燈具已調校至低近距，不會對他駕駛人造成影響
    。另駕駛人孫文縱於汽車連鎖店購買具有保固書及合格證明
    之HID 頭燈時，未經業者及政府單位主動告知需為相關變更
    資訊。再者，舉發通知單僅註明違反法條第18條，須於29日
    前至北區監理所作責令驗車，並未載明需處罰鍰，據此聲明
    異議云云。
四、經查：
  (一)駕駛人孫文縱於100 年5 月14日23時45分許，駕駛異議人所
    有之系爭車輛，行經新北市汐止區○○○路○段處，因有「
    電系設備屬可變更設備，變更不申請臨時檢驗而行駛」之違
    規情事，經新北市政府警察局交通警察大隊汐止分隊員警以
    新北市警交大字第C00000000 號舉發通知單，舉發其違反道
    路交通管理處罰條例第18條第1 項規定，異議人因此遭裁處
    3,600 元並責令檢驗之事實，業據異議人坦認在卷，並有異
    議人提出之駕駛人孫文縱購買HID 氣體放電式頭燈之保固卡
    （本院卷第5 頁）及安裝測試完畢證明書（本院卷第6 頁）
    附卷可稽，此部分事實洵堪認定。
  (二)異議人辯稱：係因駕駛人孫文縱自幼患有遺傳性散光之視力
    疾病而須改用HID 頭燈提高亮度，且燈具已調校至低近距，
    不會對他駕駛人造成影響云云。按關於汽車加裝非原裝配備
    氣體放電式頭燈（即HID 頭燈），非屬道路交通安全規則第
    23條之1 所定不得變更設備，惟其變更仍須遵守同法第23條
    第1 項規定，向公路監理機關辦理變更登記。究其立法理由
    係因未經汽車製造廠之整體照明設計並經國家檢驗合格或經
    車輛修輛廠專業調整燈光照射角度，經監理機關臨時檢驗合
    格之情況下，輕率上路將易使得該改裝車輛頭燈於非開啟遠
    光燈狀態下產生刺眼、炫光，影響對向車輛駕駛人視線，肇
    生危安事故，故於立法明確授權行政機關加以管制，其管制
    目的係合理正當而可支持。故駕駛人孫文縱前開安裝HID 頭
    燈至異議人所有系爭車輛之行為，於未經專業人員依其職責
    為專業認定前，單憑異議人個人認知未有對他駕駛人造成影
    響等臆測之詞，於法無據。
  (三)異議人復辯以：於駕駛人孫文縱購買HID 頭燈時，未經業者
    及政府單位主動告知相關變更資訊等語。按駕駛人孫文縱於
    安裝HID 頭燈行為，且未申請臨時檢驗並辦理變更登記前，
    即駕駛安裝完畢之系爭車輛於道路上，該行為即屬違反道路
    交通管理處罰條例第18條第1 項規定，不以異議人及駕駛人
    孫文縱因不瞭解法規之存在或適用，置辯不知其行為違反行
    政法上義務，進而免除行政處罰責任，故行政罰法第8 條前
    段乃規定：「不得因不知法規而免除行政處罰責任。」。再
    者，駕駛人孫文縱既係經考照及格，依社會一般之客觀合理
    期待，理應善盡了解相關道路交通法令之義務，則對於道路
    交通法令即不得諉為不知或有所誤認，故異議人所辯，要屬
    卸責之詞，不足執為免罰之理由。
  (四)異議人雖稱舉發通知單僅註明違反法條第18條，須於29日前
    至北區監理所作責令驗車，並未載明需處罰鍰云云。惟按異
    議人於違反道路交通管理處罰條例第18條第1 項之構成要件
    者，即同時發生該條所規範之法律效果，又該條明定：處汽
    車所有人2,400 元以上9,600 元以下罰鍰，「並」責令驗車
    。換言之，行政機關尚無就裁罰類型為選擇權限，僅就裁罰
    額度範圍內具有裁量權，而同法第92條第4 項，已將各種違
    規行為之裁罰基準，授權交通部會同內政部定之，此乃違反
    道路交通管理事件統一裁罰基準及處理細則暨所附違反道路
    交通管理事件統一裁罰基準表之由來。參諸違反道路交通管
    理事件統一裁罰基準表所定基準，其就道路交通管理處罰條
    例第18條之違規行為，依其具體違規內容、違規者為機器腳
    踏車或小型車或大型車、是否依期限繳納罰鍰或到案聽候裁
    決等，區分為不同之裁罰基準，其依比例原則考量後，於裁
    決書指明異議人以電系設備屬可變更設備，變更不申請臨時
    檢驗而行使之違規行為，裁罰3,600 元，並限於100 年8 月
    28日前繳納，已給予自裁決書作成日起（即100 年7 月29日
    ）完整30日到案期限，客觀上並無不當裁量情事。
五、綜上所述，異議人所有之系爭車輛確於前揭時、地，有「電
    系設備屬於可變更設備，變更不申請臨時檢驗而行駛」之違
    規行為，從而，原處分機關依道路交通管理處罰條例第18條
    第1 項及違反道路交通管理事件統一裁罰基準表規定，裁罰
    受處分人3,600 元罰鍰並責令檢驗，核無違誤，本件異議為
    無理由，應予駁回。
據上論斷，應依道路交通事件處理辦法第18條，裁定如主文。
中    華    民    國   100    年    11    月    30    日
                        交通法庭法  官  黃潔茹
以上正本證明與原本無異。
如不服本裁定應於送達後5 日內向本院提出抗告狀。
                                書記官  黃瓊芳
中    華    民    國   100    年    12    月    2     日